臺灣臺中地方法院刑事判決　　　　　　 100年度訴字第1435號
公　訴　人　臺灣臺中地方法院檢察署檢察官
被　　　告　周水源
上列被告因妨害公務等案件，經檢察官提起公訴（99年度偵字第
17453號），被告於準備程序中就被訴事實為有罪之陳述，受命
法官於聽取當事人之意見後，本院合議庭裁定改由受命法官獨任
進行簡式審判程序，判決如下：
    主      文
周水源犯行使變造特種文書罪，累犯，處有期徒刑參月，如易科
罰金，以新臺幣壹仟元折算壹日，扣案之變造「臺中市計程車駕
駛人執業登記證」彩色影本貳紙，均沒收。又犯損壞公務員職務
上掌管之物品罪，累犯，處有期徒刑肆月，如易科罰金，以新臺
幣壹仟元折算壹日。應執行有期徒刑陸月，如易科罰金，以新臺
幣壹仟元折算壹日，扣案之變造「臺中市計程車駕駛人執業登記
證」彩色影本貳紙，均沒收。
    事實及理由
一、犯罪事實：   
（一）周水源於民國87年間因違反懲治盜匪條例、強制性交、傷
      害等案件，經臺灣高等法院以87年度上訴字第3617號判決
      分別判處有期徒刑4年、3年6月、4月，定應執行有期徒刑
      12年確定，嗣因中華民國九十六年罪犯減刑條例施行，經
      臺灣高等法院以96年度聲減字第4538號裁定就傷害罪部分
      減為有期徒刑2月，並與不應減刑之違反懲治盜匪條例、
      強制性交等罪，合併定應執行有期徒刑11年10月，並於97
      年1月25日縮短刑期假釋出監，假釋期間付以保護管束，
      於98年5月27日期滿未經撤銷假釋，以已執行論。
（二）詎周水源仍不知悔改，因未取得計程車駕駛人執業登記證
      ，為求營生，竟基於變造特種文書、行使變造特種文書之
      犯意，於97年6月10日藉由不知情之其弟向王傳仁租借計
      程車之機會，擅自將王傳仁放置在該計程車上之臺中市警
      察局（現改制為臺中市政府警察局，下同）核發之王傳仁
      名義、證號B001346號之「臺中市計程車駕駛人執業登記
      證」，以其本人照片黏貼於該執業登記證之照片欄位，再
      予以彩色影印2紙之方式，變造王傳仁名義、證號B001346
      號之「臺中市計程車駕駛人執業登記證」，並自99年2月
      間某日起將前揭變造王傳仁名義、證號B001346號之「臺
      中市計程車駕駛人執業登記證」彩色影印2紙置放在其所
      駕駛車牌號碼191-ZJ號計程車上，用以對外表示該執業登
      記證所載駕駛人「王傳仁」係其本人，以供乘客辨識而行
      使之，足以生損害於王傳仁、臺中市警察局及交通監理機
      關對於計程車駕駛人執業登記證管理之正確性。嗣於99年
      7月16日14時35分許，周水源駕駛上開計程車搭載乘客劉
      怡鈞，行經臺中市○區○○路與三民路之交岔路口時，因
      闖紅燈而經在該處執行交通執法勤務之臺中市警察局第二
      分局永興派出所警員李煥塘發現，李煥塘遂騎乘車牌號碼
      737-CRU號警用機車尾隨在後並示意其停車受檢，周水源
      卻駕駛上開計程車加速逃離，迨至同日14時38分許，周水
      源駕駛上開計程車行經臺中市○○路與興進路之交岔路口
      停等紅燈時，李煥塘將所駕駛前揭警用機車橫擋停放在周
      水源所駕駛上開計程車之左前方，並下車再次示意周水源
      受檢。詎周水源竟另基於妨害公務、損壞公務員職務上掌
      管物品之犯意，駕駛上開計程車向前衝撞前揭警用機車，
      致前揭警用機車之後側塑膠防撞保險桿破裂，而以此方式
      對於依法執行職務之警員施以強暴，後經李煥塘通知線上
      警網支援協助圍捕，而於同日14時45分許，在臺中市○○
      路與錦中街之交岔路口將周水源所駕駛上開計程車予以攔
      下，並自其所駕駛上開計程車內扣得前揭變造之執業登記
      證2張，始循線查悉上情。
（三）案經臺中市警察局第二分局報告臺灣臺中地方法院檢察署
      檢察官偵查起訴。
二、程序方面：
（一）按除被告所犯為死刑、無期徒刑、最輕本刑為3年以上有
      期徒刑之罪或高等法院管轄第一審案件者外，於法院行準
      備程序進行中，被告先就被訴事實為有罪之陳述時，審判
      長得告知被告簡式審判程序之旨，並聽取當事人、代理人
      、辯護人及輔佐人之意見後，裁定進行簡式審判程序；且
      受命法官行準備程序，與法院或審判長有同一之權限；又
      簡式審判程序之證據調查，不受刑事訴訟法第159條第1項
      、第161條之2、第161條之3、第163條之1及第164條至第
      170條規定之限制，刑事訴訟法第273條之1第1項、第279
      條第2項前段、第273條之2分別定有明文。
（二）本件被告周水源所犯係死刑、無期徒刑、最輕本刑為3年
      以上有期徒刑以外之罪，其於準備程序就前揭被訴事實為
      有罪之陳述，本院認無不得或不宜改依簡式審判程序進行
      之處，爰依刑事訴訟法第273條之1第1項、第284條之1，
      裁定本件由受命法官獨任進行簡式審判程序，合先敘明。
三、認定犯罪事實所憑之證據及理由：   
（一）被告周水源於本院審理中對於上開犯罪事實坦承不諱（見
      本院100年7月5日審判筆錄），核與下列所示證據相符而
      可採。
（二）被害人王傳仁於警詢時所為指述。
（三）目擊證人劉怡鈞於警詢及偵訊所為證述。
（四）證人即臺中市警察局第二分局永興派出所警員李煥塘於偵
      訊所為證述。
（五）並有監視器錄影畫面翻拍照片及查獲現場照片、路線圖、
      車號查詢汽車車籍在卷可稽，以及扣案之變造王傳仁名義
      、證號B001346號之「臺中市計程車駕駛人執業登記證」2
      紙可資佐證。
（六）綜上，本件事證明確，被告上開犯行，堪以認定，自應依
      法論科。
四、所犯法條及刑之酌科：    
（一）按汽車駕駛人以從事計程車駕駛為業者，應於執業前向執
      業地直轄市、縣（市）警察局申請辦理執業登記，領有計
      程車駕駛人執業登記證及其副證，始得執業；汽車駕駛人
      須領有職業駕駛執照，且無道路交通管理處罰條例第36條
      第4項或第37條第1項情事者，始得申請辦理執業登記，計
      程車駕駛人執業登記管理辦法第2條、第3條定有明文，是
      上開執業登記證自屬刑法第212條規定之特許證，而屬特
      種文書。次按影本與原本可有相同之效果，如將原本予以
      影印後，將影本之部分內容竄改，重加影印，其與無制作
      權人將其原本竄改，作另一表示其意思者無異，應成立變
      造文書罪（最高法院73年度臺上字第3885號判例意旨參照
      ）。查本件被告以將其本人照片黏貼於前揭執業登記證之
      照片欄位，再予以彩色影印2張之方式，變造王傳仁名義
      、證號B001346號之「臺中市計程車駕駛人執業登記證」
      彩色影本2張，並將之放在其所駕駛上開計程車上，用以
      對外表示該執業登記證所載駕駛人「王傳仁」係其本人，
      以供乘客辨識而行使之，足以生損害於王傳仁、臺中市警
      察局及交通監理機關對於計程車駕駛人執業登記證管理之
      正確性，核其所為，係犯刑法第216條、第212條之行使變
      造特種文書罪，至其變造上開執業登記證後復持以行使，
      該變造之低度行為應為行使之高度行為所吸收，不另論罪
      。
（二）復按刑法第135條第1項之妨害公務罪所稱「強暴」，係指
      一切有形力即物理力之行使而言，不問其係對人或對物為
      之均包括在內(最高法院82年度臺上字第608號判決意旨參
      照)，申言之，行為人之強暴行為，並不限於對公務員身
      體直接實施暴力，凡以公務員為目標，而對物或他人實施
      暴力因而產生積極妨害公務員執行職務者均屬之。又按刑
      法第138條之毀損公務員職務上掌管之物品罪，祇要對於
      公務員職務上所掌管之物品，有毀棄、損壞、隱匿或致令
      不堪用之任一行為，罪即成立，不以兼具為限（最高法院
      88 年度臺上字第3742號判決意旨參照)。再按組成機車之
      任一零件與配備，均具有其特定之功能性，如遭破壞，使
      各該零件之外形改變，功能及作用喪失，即足成立損壞物
      品之罪，不以使機車喪失全部效用為必要（最高法院92年
      度臺上字第3388號判決意旨參照）。查證人即臺中市警察
      局第二分局永興派出所警員李煥塘執行交通執法勤務時，
      因發現被告駕駛上開計程車闖紅燈，遂騎乘車牌號碼737-
      CRU號警用機車尾隨在後並示意被告停車受檢，被告卻駕
      駛上開計程車加速逃離，迨被告駕駛上開計程車行經交岔
      路口停等紅燈時，證人李煥塘將所駕駛前揭警用機車，橫
      擋停放在被告所駕駛上開計程車之左前方，並下車再次示
      意被告受檢，被告竟駕駛上開計程車向前衝撞前揭警用機
      車，致前揭警用機車之後側塑膠防撞保險桿破裂，核被告
      所為，係犯刑法第135條第1項之妨害公務罪及同法第138
      條之損壞公務員職務上掌管之物品罪，且被告以一行為同
      時觸犯上開二罪名，為想像競合犯，應依刑法第55條規定
      ，從一重之損壞公務員職務上掌管之物品罪處斷。
（三）查被告所犯上開行使變造特種文書罪及損壞公務員職務上
      掌管之物品罪等2罪間，犯意各別，行為互殊，應分論併
      罰。
（四）查被告周水源於87年間因違反懲治盜匪條例、強制性交、
      傷害等案件，經臺灣高等法院以87年度上訴字第3617號判
      決分別判處有期徒刑4年、3年6月、4月，定應執行有期徒
      刑12年確定，嗣因中華民國九十六年罪犯減刑條例施行，
      經臺灣高等法院以96年度聲減字第4538號裁定就傷害罪部
      分減為有期徒刑2月，並與不應減刑之違反懲治盜匪條例
      、強制性交等罪，合併定應執行有期徒刑11年10月，並於
      97年1月25日縮短刑期假釋出監，假釋期間付以保護管束
      ，於98年5月27日期滿未經撤銷假釋，以已執行論等情，
      有臺灣高等法院被告前案紀錄表、臺灣臺中地方法院檢察
      署刑案資料查註紀錄表各1份附本院卷、偵查卷內可憑。
      而被告變造上開執業登記證後復持以行使，該變造之低度
      行為為行使之高度行為所吸收，不另論罪，則該變造部分
      即隱而不見，且被告既於有期徒刑執行完畢後5年內，故
      意再犯本件有期徒刑以上之行使變造特種文書罪及損壞公
      務員職務上掌管之物品罪等2罪，顯見其對刑罰之反應力
      薄弱，均應依刑法第47條第1項之規定論以累犯，並加重
      其刑（臺灣高等法院暨所屬法院84年法律座談會刑事類提
      案第1號研討結果參照）。
（五）爰審酌被告：（1）變造王傳仁名義 之計程車駕駛人執業
      登記證而行使，對被害人王傳仁造成極大不便利，且有害
      於警方及交通監理機關對於計程車駕駛人執業登記證管理
      之正確性；（2）於員警依法執行勤務時施強暴，妨害國
      家公權力之行使，並損壞公務員職務上掌管物品；（3）
      犯後坦承犯行，並已賠償前揭警用機車之修繕費新臺幣
      （下同）1800元（參見本院卷附電話紀錄表及和解書影本
      ），態度良好等一切情狀，而分別量處如主文所示之刑，
      及各諭知易科罰金之折算標準，並定應執行之刑及諭知易
      科罰金之折算標準。
（六）扣案之變造「臺中市計程車駕駛人執業登記證」彩色影本
      2紙，係被告所有且係供其為本案行使變造特種文書犯行
      所用之物，業據被告供明在卷，應依刑法第38條第1項第2
      款規定，併予宣告沒收之。
據上論斷，應依刑事訴訟法第273條之1第1項、第299條第1項前
段，刑法第216條、第212條、第135條第1項、第138條、第47條
第1項、第41條第1項前段、第51條第5款、第38條第1項第2款，
刑法施行法第1條之1第1項、第2項前段，判決如主文。
本案經檢察官謝志遠到庭執行職務。
中    華    民    國   100    年    8     月    9     日
                  刑事第五庭  法  官  賴秀雯
以上正本與原本無異。
如不服本判決應於收受送達後10日內向本院提出上訴書狀，並應
敘述具體理由；其未敘述上訴理由者，應於上訴期間屆滿後20日
內向本院補提理由書（均須按他造當事人之人數附繕本）「切勿
逕送上級法院」。
告訴人或被害人如對於本判決不服者，應具備理由請求檢察官上
訴，其上訴期間之計算係以檢察官收受判決正本之日期為準。
                              書記官  鄭郁慈
中    華    民    國   100    年    8     月    9     日
附錄論罪科刑法條全文：
一、中華民國刑法第212條（偽造變造特種文書罪）
    偽造、變造護照、旅券、免許證、特許證及關於品行、能力
    服務或其他相類之證書、介紹書，足以生損害於公眾或他人
    者，處1年以下有期徒刑、拘役或 3 百元以下罰金。
二、中華民國刑法第216條（行使偽造變造或登載不實之文書罪
    ）
    行使第210條至第215條之文書者，依偽造、變造文書或登載
    不實事項或使登載不實事項之規定處斷。
三、中華民國刑法第135條（妨害公務執行及職務強制罪）
    對於公務員依法執行職務時，施強暴脅迫者，處3年以下有
    期徒刑、拘役或3百元以下罰金。
    意圖使公務員執行一定之職務或妨害其依法執行一定之職務
    或使公務員辭職，而施強暴脅迫者，亦同。
    犯前二項之罪，因而致公務員於死者，處無期徒刑或7年以
    上有期徒刑；致重傷者，處3年以上、10年以下有期徒刑。
四、中華民國刑法第138條（妨害職務上掌管之文書物品罪）
    毀棄、損壞或隱匿公務員職務上掌管或委託第三人掌管之文
    書、圖畫、物品，或致令不堪用者，處5年以下有期徒刑。